臺灣嘉義地方法院刑事判決
110年度交簡上字第26號
上  訴  人  
即  被  告  侯清祥


上列上訴人即被告因公共危險案件，不服本院中華民國110年3月
3日110年度朴交簡字第78號第一審簡易判決（檢察官聲請簡易判
決處刑案號：110年度速偵字第200號），提起上訴，本院管轄之
第二審合議庭判決如下：
    主  文
上訴駁回。 
    事  實
一、侯清祥於民國110年2月19日下午5時許，在其位於嘉義縣○○
    市○○里0鄰○○○000號之住處內飲用高梁酒，至同日下午6時許
    飲畢，迄於翌（20）日凌晨1時許，其吐氣所含酒精濃度已
    達每公升0.25毫克以上之情形，竟仍基於酒後駕駛動力交通
    工具之犯意，駕駛車牌號碼0000-00號自用小客貨車（車主
    為侯清祥母親）自上址住處外出，嗣於同日凌晨2 時43分許
    ，行經嘉義縣朴子市縣道167線與市東路口時，因交通違規
    為警攔查，經侯清祥降下駕駛座車窗時，員警察覺其殘留有
    酒味，遂於同日凌晨2時59分許對其實施酒測，測得其吐氣
    所含酒精濃度達每公升0.32毫克，始悉上情。
二、案經嘉義縣警察局朴子分局報請臺灣嘉義地方檢察署檢察官
    偵查後聲請簡易判決處刑。
    理  由
壹、證據能力：
一、被告以外之人於審判外之言詞或書面陳述，除法律有規定者
    外，不得作為證據，刑事訴訟法第159條第1項固定有明文。
    惟被告以外之人於審判外之陳述，雖不符同法第159 條之1
    至第159之4之規定，而經當事人於審判程序同意作為證據，
    法院審酌該言詞陳述或書面陳述作成時之情況，認為適當者
    ，亦得為證據，同法第159條之5第1項亦有明文規定。經查
    ，檢察官、被告侯清祥於本院準備程序及審理時，就本判決
    下列所援引被告以外之人於審判外之言詞或書面陳述，均表
    示對證據能力不爭執，同意列為本案證據調查（見本院110
    年度交簡上字第26號卷【下稱本院卷】第63至64、89至90頁
    ）。本院審酌上開被告以外之人於審判外之陳述，作成時並
    無不能自由陳述之情形，亦未見有何違法取證或其他瑕疵，
    又與待證事實具有關連性，認為以之作為證據應屬適當，自
    均有證據能力。
二、至本判決以下所援引非屬供述證據部分，因不適用傳聞法則
    ，亦無事證顯示係公務員違背法定程序所取得，則依刑事訴
    訟法第158條之4之反面解釋，均具有證據能力。
貳、實體部分：
一、認定犯罪事實所憑證據及理由：
　　訊據被告固不諱言其有於前開時、地，飲用酒類、駕駛車輛
    外出，嗣為員警攔檢，經警對其施以酒精濃度測試，測得吐
    氣所含酒精濃度達每公升0.32毫克等事實，然矢口否認有何
    公共危險犯行，辯稱：警察實施酒測的程序有重大瑕疵，警
    察攔查時我沒有在行駛中，我的車已經停在那邊1、20分鐘
    了，警察才過來攔檢，故警察不能對我實施酒測云云。然查
    ：
（一）被告於110年2月19日下午5 時許，在其位於嘉義縣○○市
　　○○里0 鄰○○○000號之住處內飲用高梁酒，至同日下午6
　　時許飲畢，迄於翌（20）日凌晨1時許，駕駛車牌號碼0000-
    00號自用小客貨車自上址住處外出，嗣於同日凌晨2時43分
    許，行經嘉義縣朴子市縣道167線與市東路口時，為警攔查
    ，並於同日凌晨2時59分許對其實施酒測，測得其吐氣所含
    酒精濃度達每公升0.32毫克等情，業經被告於警詢、偵查、
    本院準備程序及審理時供承明確（見警卷第1至3頁，偵卷第
    22頁正背面，本院卷第64至65、92頁），並有嘉義縣○○○○○○
    ○○○○○○○○○○○○○○○○○○道路○○○○○○○○○○○○○號查詢汽車駕駛人
    、車號查詢汽車車籍、汽機車駕駛人酒後生理協調平衡檢測
    紀錄表、交通違規酒後駕車飲酒結束15分鐘以上或提供礦泉
    水給受測者漱口確認單、財團法人台灣商品檢測驗證中心呼
    氣酒精測試器檢定合格證書各1紙在卷可佐（見警卷第5至7
    、23至25、28頁），此部分事實，先堪認定。
（二）被告雖以前詞置辯，惟查：
  1.被告於案發當日凌晨2時43分許為警攔查前，係自其住處駕
    駛前揭自小客貨車出發，前往嘉義縣朴子市縣道167線與市
    東路口準備擺攤，而被告當時係逆向行駛，迴轉後將其車輛
    逆向停於路口旁，員警上前攔檢時，被告所駕駛之前揭自小
    客貨車，呈大燈開啟、尚未熄火之狀態等情，為被告於本院
    準備程序及審理時坦認屬實（見本院卷第61、63、90頁）。
  2.又本案查獲過程，為員警陳玄愷於110年2月20日凌晨2時40
    分擔服巡邏勤務，行經嘉義縣朴子市縣道167線與市東路口
    ，忽然見被告駕駛車牌號碼0000-00車輛，以逆向迴轉方式
    跨越該處雙黃線，並將前開車輛停放於該處路口，員警陳玄
    愷遂攔停該車輛，被告見警方對渠攔查方將駕駛座窗戶降下
    ，於警方攔查時，被告係已將該車輛逆向方式停放於路旁，
    惟車輛仍處於發動狀態，另員警陳玄愷於被告降下駕駛座車
    窗時，於駕駛座處聞到濃厚酒味，被告亦坦承前晚有飲用酒
    類，經員警陳玄愷要求被告下車配合實施酒測時，被告方熄
    火下車，因被告無法確定最後飲酒時間，故員警陳玄愷予以
    漱口並於現場等待15分鐘後，方於宣告被告拒測權益後實施
    酒精測試，經酒精測試結果為0.32MG/L，顯已逾越酒後駕車
    法定標準且有明確駕駛行為等情，有嘉義縣警察局朴子分局
    110年4月19日嘉朴警偵字第1100007976號函所附現場蒐證光
    碟及職務報告附卷可稽（見本院卷第53至58頁）。可知，本
    案承辦員警陳玄愷係目睹被告逆向行駛，且於雙黃線路段迴
    轉，最後並逆向停車於路口旁之整個過程，始上前攔查，又
    於開始酒測前，除當面告以被告拒測之相關權益外，為杜絕
    爭議，亦有讓被告先行漱口及現場等待15分鐘後，方進行酒
    精濃度測試。準此，除警方攔查之時點，係被告甫完成迴轉
    將車輛逆向停於路口旁，抑或被告已停車在該處經過1、20
    分鐘，該職務報告內容與被告所辯存有歧異外，其餘事發經
    過尚屬一致。
　3.本院於審理時就前揭蒐證光碟（光碟內容內為警方所備密錄
    器畫面），針對當日警方最初蒐證時之錄影檔案，即畫面時
    間為2時49分20秒至2時52分20秒之影像進行勘驗，結果略以
    ：一開始警方上前盤查被告時，被告之車輛是停車狀態，但
    左前車燈係亮著，而被告當時坐在駕駛座上。又被告係將車
    輛停放在中間為雙黃線之雙向路段馬路邊，其車頭方向與畫
    面中同向之警車、停放路邊之另一自小客車之車頭相反，惟
    與畫面中對向所停放之藍色發財車車頭方向一致。另被告下
    車後向警方供稱其係前來該處擺攤，且承認前晚有喝酒，警
    方後續在實施酒測前先提供礦泉水予被告漱口，並告知被告
    關於拒絕酒測之法律效果，以及酒測後依照各數值如何處理
    等情，有本院110年5月11日之勘驗筆錄及附件對話譯文、畫
    面擷圖說明1份在卷可參（見本院卷第90、95至98頁）。由
    以上勘驗結果所呈，被告是否逆向行駛並迴轉後，甫將車輛
    停妥即為警上前攔查，此一爭點雖無法藉由當時之蒐證影像
    加以證明，然被告係駕車前來該處，駕車之前晚有飲酒，當
    時車輛仍處於發動狀態，以及在雙黃線路段逆向停放車輛等
    情，均堪認定，此部分亦與被告自承情節及前揭職務報告內
    容互核相符。
　4.按道路交通管理之稽查，違規紀錄，由交通勤務警察執行之
    ；汽車駕駛人在劃有分向限制線之路段迴車，處新臺幣600
    元以上1800元以下罰鍰；汽車駕駛人不依順行之方向臨時停
    車，處新臺幣300元以上600元以下罰鍰；汽車駕駛人不依順
    行方向停車，處新臺幣600元以上1200元以下罰鍰，道路交
    通管理處罰條例第7條第1項、第49條第2款、第55條第1項第
    4款、第56條第1項第6款規定甚明。再者，道路交通管理處
    罰條例針對汽車駕駛人有行車違規時，有權稽查者以當場攔
    截違規行為人製單舉發為主，在特定情形下始為逕行舉發，
    此觀同條例第7-2條規定即明。本案中員警陳玄愷係目睹被
    告在禁止迴車之路段迴轉，並逆向停車後，旋上前攔查，縱
    依被告所述，其已在該處停車1、20幾分鐘後，非為行駛狀
    態中，警方仍上前攔查，然無論為何種情形，被告當時確有
    未依順行方向臨時停車或停車之違規行為，員警陳玄愷當時
    正執行巡邏勤務當中，交通違規之處理當屬其職權範圍內事
    項，是其上前對被告攔查，若認違規屬實將當場製單舉發，
    此部分屬其權限內針對行政不法之稽查，而當被告降下駕駛
    座車窗後，員警陳玄愷察覺被告殘留有酒味，兼以被告下車
    後向警方自承前晚有飲酒、係前來該處擺攤等事實，則員警
    陳玄愷應有確切根據可合理懷疑被告涉嫌犯罪，始開啟刑事
    不法之偵查作為，故其要求被告進行酒精濃度之測試，程序
    上要無違法或不當可言。
　5.從而，被告忽略其本案查獲過程已有交通違規在先，而不論
    交通違規之稽查，或刑事犯罪之偵查，均屬警察之職權範圍
    ，警方在行政不法之稽查過程中，發覺有犯罪嫌疑時，轉為
    刑事不法之偵查作為，並非罕見，故警方之執法過程並無違
    法或濫權之瑕疵，被告所辯尚無可採。　　　
（三）被告雖舉臺灣臺中地方法院（下稱臺中地院）109 年度交
    字第303號行政訴訟判決為例，表示此案之行為人當時車子 
    為發動中，酒精濃度高於其本案測得之數值，超標甚多，仍
    為臺中地院撤銷原處分云云。惟細繹上開行政訴訟判決認定
    之事實，該案駕駛人之車輛當時雖為開啟頭燈狀態，但係停
    放在停車格位內，駕駛人躺坐在駕駛座上睡覺，員警打開駕
    駛座車門多次呼喊叫醒駕駛人後，欲對駕駛人進行酒精濃度
    測試等情，故該案之爭議在於員警所為是否符合警察職權行
    使法第8條「對於依客觀合理判斷易生危害之交通工具予以
    攔查，並要求駕駛人接受酒精濃度測試之檢定」，且該案駕
    駛人並無交通違規在先，與本案情況迥異。是被告執此行政
    訴訟判決為例，容有誤會，不足以對其為有利之判斷。
（四）至被告雖於偵查時供稱：數值是超過，但我做測試表都有
　　合格。旁邊就是警察局，我不會故意酒後開車過去，酒是昨
　　天喝的，我認為不會超過，但事實上就是超過云云。查本案
    警方除對被告進行吐氣所含酒精濃度測試外，於返回警所時
    ，再對被告實施酒後生理協調平衡測試，經判定被告屬「能
    安全駕駛」一節，固有汽機車駕駛人酒後生理協調平衡檢測
    紀錄表1紙附卷可證（見警卷第28頁），惟按刑法第185 條
    之3第1項第1款之立法理由係以：「不能安全駕駛罪係屬抽
    象危險犯，不以發生具體危險為必要。爰修正原條文第1項
    ，增訂酒精濃度標準值，以此作為認定『不能安全駕駛』之判
    斷標準，以有效遏阻酒醉駕車事件發生。」是駕駛動力交通
    工具之人，凡吐氣所含酒精濃度達每公升0.25毫克以上者，
    即構成不能安全駕駛動力交通工具罪，此情廣為媒體報導，
    為一般人所明知，況本案被告前於105至107年間，曾因4次
    酒後不能安全駕駛之公共危險案件，為警查獲後業經法院判
    處罪刑確定，此有臺灣高等法院被告前案紀錄表存卷可按，
    堪認其對此更無不知之理。從而，本案被告既已經測得吐氣
    所含酒精濃度為每公升0.32毫克，即構成本罪，至警方額外
    對其進行生理平衡測試，無論結果為何，均無礙於本罪之成
    立。被告明知其有飲酒，依其供述在飲酒結束後間隔6、7小
    時左右，僅憑自己主觀認定已無酒精成分殘餘，仍執意駕車
    上路，嗣經警測得吐氣所含酒精濃度亦逾越上揭每公升0.25
    毫克之標準，其主觀上有本罪之犯意甚明。　
（五）綜上所述，被告上開所辯俱無可採，本案事證明確，被告
　　犯行堪以認定，應依法論科。
二、論罪及上訴之論斷：
（一）核被告所為，係犯刑法第185條之3第1項第1 款之吐氣所
　　含酒精濃度達每公升0.25毫克以上而駕駛動力交通工具罪。
（二）駁回被告上訴之說明：
    原審審理後，認被告犯吐氣所含酒精濃度達每公升0.25毫克
    以上而駕駛動力交通工具罪，事證明確，並符合前案徒刑執
    行完畢後5年內故意再犯本案之要件，認有依累犯加重之必
    要，因而援引刑法第185 條之3第1項第1款、第47條第1項、
    第41條第1項前段、第42條第3項前段及刑法施行法第1條之1
     第1項等規定，復以行為人之責任為基礎，審酌被告明知酒
    精成分對人之意識能力具有不良影響，超量飲酒後會導致對
    週遭事務之辨識及反應能力較平常狀況薄弱，且其駕照已遭
    註銷（註銷起迄時間為106年6月2日至109年6月1日），竟仍
    不知謹慎，於飲酒後體內酒精濃度尚未完全代謝情形下，猶
    駕駛自用小客貨車於公眾往來之道路上，顯然漠視自己及公
    眾生命財產安全，所為誠屬不該；惟念被告犯後坦承犯行，
    態度尚可，兼衡其自述國中肄業之教育程度、經商、經濟狀
    況為勉持（參被告調查筆錄受詢問人欄之記載），及其為警
    攔查測得之吐氣酒精濃度、駕駛車輛種類等一切情狀，量處
    被告有期徒刑6月，併科罰金新臺幣3萬元，且諭知有期徒刑
    如易科罰金、罰金如易服勞役，均以1000元折算1日之折算
    標準，原審已然說明其認定事實之依據與量刑之理由，經核
    原審判決之認事用法並無違誤，量刑亦未失當。被告以本案
    員警對其實施酒測之程序不合法、具重大瑕疵為事由，提起
    上訴，為無理由，應予駁回。
據上論斷，應依刑事訴訟法第455 條之1第1項、第3項、第368 
條，判決如主文。
本案經檢察官陳美君聲請簡易判決處刑，檢察官徐鈺婷到庭執行
職務。
中　　華　　民　　國　　110 　年　　5 　　月　　25　　日
                  刑事第六庭   審判長法　官　王慧娟
　　　　　　　　　                   法  官  官怡臻
　　　　　　　                   　　法  官  李東益
以上正本證明與原本無異。
本件不得上訴。
中　　華　　民　　國　　110 　年　　5 　　月　　25　　日
                                     書記官　陳雪鈴